臺灣橋頭地方法院民事判決
111年度岡簡字第73號
原      告  岳爭磐  
訴訟代理人  王芊智律師


被      告  黃秀蜜  
訴訟代理人  宋明政律師

上列被告因過失傷害等案件（本院110 年度交簡字第2121 號刑
事案件），經原告提起刑事附帶民事訴訟請求損害賠償（本院11
0 年度審交附民字第171 號），由本院刑事庭裁定移送前來，經
於民國111年9月29日言詞辯論終結，本院判決如下：
     主     文
被告應給付原告新臺幣131,612元，及自民國110 年10 月27日起
至清償日止，按週年利率百分之5 計算之利息。
原告其餘之訴駁回。
本判決原告勝訴部分得假執行。但被告以新臺幣131,612元為原
告供擔保後，得免為假執行。 
原告其餘假執行之聲請駁回。 
    事實及理由
一、原告主張：
　　被告於民國109 年9 月5 日上午10時51分許，駕駛車牌號碼
    000-0000號自用小客車，前往高雄市○○區○○路00號之統一超
    商彌進門市前，欲停車時，本應注意車前狀況，並隨時採取
    必要之安全措施，而依當時情形，並無不能注意之情事，竟
    疏未注意及此，不慎誤踩油門致車輛向前暴衝，遂撞擊在該
    門市前空地乘坐椅子之原告（下稱系爭事故），致原告受有
    左小腿壓砸傷併肌肉損傷、皮下血腫及大片軟組織壞死等傷
    害（下稱系爭傷害）。為此，依侵權行為之法律關係提起本
    件訴訟，請求被告賠償原告醫藥費新臺幣（下同）252,702
    元、看護費用55,000元、不能工作損失534,000元、慰撫金3
    00,000 元。並聲明；被告應給付原告978,866元及自起訴狀
    繕本送達翌日起至清償日止，按週年利率百分之5 計算之利
    息。願供擔保，宣告假執行。（見附民卷第1頁、本院卷第5
    1頁、第197頁）
二、被告則以：
　　對刑案認定之事實沒有意見，但認為原告請求醫療費用中92
    0元之證明書費非醫療所必須，且原告需專人看護之期間為2
    2日，並應以半日1,100元為計算基準。另請求依民法第218
    條，酌減賠償金額等語，並聲明：原告之訴駁回。如受不利
    判決，願供擔保，免為假執行。
三、本院之判斷　　
　㈠按刑事訴訟判決所認定之事實，固非當然有拘束民事訴訟判
    決之效力，但民事法院調查刑事訴訟原有之證據，而斟酌其
    結果以判斷事實之真偽，並於判決內記明其得心證之理由，
    即非法所不許（最高法院67年台上字第2674號及49年台上字
    第929 號裁判意旨參照），是本院自得調查刑事訴訟中原有
    之證據，斟酌其結果以判斷其事實，合先敘明。　　　
　㈡原告主張被告於前揭時地因未注意車前狀況，因而撞及原告
    ，造成原告受有系爭傷害之事實，業經本院依職權調閱本院
    110 年度交簡第2121號卷核閱屬實，應堪信為真實。
  ㈢次按汽車、機車或其他非依軌道行駛之動力車輛，在使用中
    加損害於他人者，駕駛人應賠償因此所生之損害，但於防止
    損害之發生，已盡相當之注意者，不在此限。民法第191 條
    之2 定有明文。查被告並未舉證證明已盡相當之注意防止本
    件事故之發生，揆諸上開規定，自應賠償本件事故所生損害
    。
　㈣再按因故意或過失，不法侵害他人之權利者，負損害賠償責
    任；因故意或過失，不法侵害他人之權利者，負損害賠償責
    任；不法侵害他人之身體或健康者，對於被害人因此喪失或
    減少勞動能力或增加生活上之需要時，應負損害賠償責任。
    不法侵害他人之身體、健康、名譽、自由、信用、隱私、貞
    操，或不法侵害其他人格法益而情節重大者，被害人雖非財
    產上之損害，亦得請求賠償相當之金額。民法第184 條第1 
    項前段、民法第193 條第1 項、民法第195 條第1 項前段亦
    分別定有明文。查被告駕駛自小客車疏未注意前開規定致原
    告受有系爭傷害，則原告依前開規定，請求被告負侵權行為
    損害賠償之責，即屬有據。茲就原告各項請求說明如下：
　⒈醫藥費用：
　　原告主張因系爭事故於義大醫療財團法人義大醫院(下稱義
    大醫院)，支出醫療費用31,154元(見本院卷第53頁附表一)
    ，於高雄醫學大學附設中和紀念醫院(下稱高醫)支出221,54
    8元(見本院卷第55頁至第56頁附表二)，共計252,702元。查
    原告所提出之義大醫院診療收據(本院卷第59頁至第67頁)，
    其顯示出之看診日期均在系爭事故發生後，且診療時間亦與
    義大醫院111年4月13日回函(本院卷第49頁)中所述相符，勘
    認原告於義大醫院31,154元之醫療費用支出為實。高醫之醫
    療看診支出，其診療項目均與原告所受傷勢與後續回診治療
    相關，有高醫醫療費用收據在卷可查(本院卷第69頁至第115
    頁)，而被告抗辯高醫醫療費用收據中，原告所提附表二編
    號3、5、9、25、32、34之證明書費非必要支出(本院卷第14
    5頁)，本院據原告所提出之高醫診斷證明書，其中109年12
    月17日確有開立一紙診斷證明書(審交付民卷第13頁)，又證
    明書旨在證明原告受有系爭傷勢並進行相應之醫療行為，對
    於系爭事故發生是否造成原告受有系爭傷勢之觀察至關重要
    ，應認此筆支出屬必要費用，而被告所抗辯之其他筆證明書
    費用，因原告未能提出確有開立之診斷證明書影本，且自原
    告所提之高醫醫療費用收據中，亦僅能看出係有支出證明書
    費用，惟無法確定究係支出何診斷內容之證明書費，難認附
    表二編號3、5、9、25、34之證明書費係必要支出，故被告
    此部分所辯應有理由，應自原告高醫診療費用中扣除。是原
    告因系爭傷勢支出之義大醫院31,154元，與高醫220,688元
    醫療費用之請求，洵屬正當，應予准許，逾此範圍之請求，
    應予駁回。
　⒉後續醫療費用：
　　原告主張後續至高醫診療將支出醫療費用，並請本院向就診
    醫院函詢。惟經本院函詢高醫後回函稱(本院卷第171頁)，
    原告之治療近期已告一段落，並無新增費用，且原告並未提
    出任何證據舉證證明有何後續醫療費用或看診費支出之必要
    ，是原告此部分主張，難認有據。　
　⒊其他費用5,609元：
    原告主張其因系爭事故受有系爭傷勢，於治療或住院期間支
    出5,609元，業據其提出電子發票證明聯影本為證(本院卷
    第117頁)，核屬因本件事故發生而增加之醫療照護必要支
    出，與住院期間必要之照護清潔費用，是原告此部分之請求
    自應准許。
　⒋看護費用
　⑴親屬代為照顧被害人之起居，固係基於親情，但親屬看護所
    付出之勞力並非不能評價為金錢，雖因二者身份關係而免除
    被害人之支付義務，惟此種基於身份關係之恩惠，自不能加
    惠於加害人。故由親屬看護時雖無現實看護費之支付，仍應
    認被害人受有相當於看護費之損害，得向加害人請求賠償，
    始符公平原則（最高法院94年度台上字第1543號判決意旨可
    資參照）。
　⑵原告主張因系爭事故於109年9月5日至同年月18日、109年9月
    27日至同年10月5日、110年8月4日至同年月5日住院期間，
    均需專人照護，總共25日，以每日看護費用2,200 元，請求
    被告應給付看護費用55,000 元等語，業據提出診斷證明書
    為證（見附民卷第15-17頁），而被告認原告之看護期間應
    為22日，並以半日看護已足(本院卷第146-147頁)，惟經本
    院函詢義大醫院，該院明確稱原告於109年9月5日至同年月1
    7日，以及109年9月27日至同年10月5日住院期間，共計22日
    ，有受全日看護之必要，可認原告於此時間內有受全日看護
    需要；另原告提出之110年8月5日高醫住院醫療費用收據顯
    示，僅有住院1日之紀錄(本院卷第85頁)，是以，原告主張
    義大醫院住院期間22日之看護費48,400元，以及高醫住院期
    間看護費2,200元，合計50,600元，應有理由，逾此範圍之
    請求，應予駁回。
　⒌不能工作損失
　⑴原告主張因系爭傷害，合計約9個半月無法工作，以109年最
    低投保薪資23,800元，請求9個月無法工作之損失，合計214
    ,200元雖據提出診斷證明書為證（見附民卷第15-17頁）。
　　被告就原告薪資23,800元部分不爭執，惟對請求總金額有爭
    執（本院卷128頁）。而依原告所舉診斷證明書，其於高雄
    醫學大學附設中和紀念醫院（下稱高醫）就醫目的應為脂肪
    重建手術，就醫之情況為自109年11月9日起，平均每月前往
    門診一次，僅於110年8月4日進行沾粘分離手術及脂肪注射
    重建手術時住院一天，原告執此即認長達九個月無法工作，
    實難逕採。而經本院函詢原告因系爭事故後初次就醫之義大
    醫院，其因系爭傷害須休養之時間，該院函覆略以：原告於
    109年9月5日至同年月17日於該院住院，出院後，因皮膚缺
    損，需使用居家負壓傷口治療，應無法從事一般工作。同年
    9月27日至同年10月5日住院，接受植皮手術，因植皮傷口，
    出院後仍不宜活動。同年10月9日回診評估，其傷口仍未癒
    合，無法從事一般工作，評估需休養至同年10月21日，有該
    院111年4月13日函文在卷可憑（本院卷49頁）。益證原告所
    主張，九個月無法工作，難以採認。本院審酌上情，認應以
    上開義大醫院函文所列期間即109年9月5日至同年10月21日
    ，為原告因系爭傷害無法工作期間，較為合理。而原告主張
    以109年最低投保工資23,800元計算薪資，應屬合理，且為
    被告所不爭執，從而原告請求不能工作損害，以36,478元範
    圍內（23,800/30＝793，小數點以下四捨五入。793*46＝36,4
    78）為有理由，逾此範圍之請求，則屬無據。
　⑵原告主張，系爭事故發生前，與彰化縣蝸牛果菜養殖生產合
    作社簽立養殖收購契約，並因此承租土地繁殖蝸牛，總計租
    金支出32萬元血本無歸，請求被告賠償，雖據提出收購契約
    書、租賃契約書為證（附民卷第61-79頁）。惟原告無法工
    作之期間僅46日，業經認定如前，原告主張因長達九個半月
    無法工作，導致租金淪為泡影，已難採認。又從事養殖生意
    ，是否投入必定有所得，並非確定之事，乃眾所周知之事，
    且依原告合作養殖蝸牛之保證責任彰化縣蝸牛果菜養殖生產
    合作社之說明，原告於108年7月11日至110年7月10日之契約
    合作收購期間，並無任何交付養殖蝸牛之紀錄（本院卷157-
    159頁），顯然於系爭事故發生之109年9月5日前長達1年多
    之時間，原告並未有任何生產蝸牛之情形，難認所主張投入
    資金，係因無法工作，導致無法回收。末以從事養殖生意，
    若真因系爭傷害不能工作，應係僱用他人代勞，再向被告請
    求不能工作之損害。而原告既知請求不能工作之損失，卻任
    令自己養殖事業荒廢不管，此情殊難採信。從而，原告此部
    分之請求，應予駁回。
　⒍慰撫金
　　按慰撫金之賠償須以人格權遭遇侵害，使精神上受有痛苦為
    必要，其核給之標準固與財產上損害之計算不同，然非不可
    斟酌雙方身份資力與加害程度，及其他各種情形核定相當之
    數額（最高法院51年台上字第223 號裁判意旨參照）。查原
    告為大學畢業，從商；被告為高中肄業，單親，家境免持尚
    有兩位未成年子女待撫養（見影警卷第3頁、第5頁、第8頁
    ），另經本院核閱兩造稅務電子閘門財產所得調件明細表無
    訛，是本院審酌兩造之身分、地位、經濟能力及原告所受傷
    勢並非輕微等一切情狀，認原告請求被告賠償之慰撫金以10
    萬元為適當，逾此部分，尚非可取。
　⒎綜上，原告因本件車禍所受損害共444,529元（計算式：31,1
    54＋220,688＋5,609＋50,600＋36,478＋100,000＝444,529）。又
    原告已受領強制險給付112,917元，有強制險賠付金額表影
    本可稽（本院卷第131頁)，此部分依法扣除後，原告尚得請
    求331,612元（計算式:444,529-112,917=331,6125）。另被
    告已依刑事判決宣告緩刑所附條件，就本件事故支付20萬元
    之損害賠償予被告，為原告所不爭執（見本院卷17頁、193
    頁），此部分扣除後，原告尚得請求131,612元（計算式:33
    1,612-200,000=131,612）
　⒏末按損害非因故意或重大過失所致者，如其賠償致賠償義務
    人之生計有重大影響時，法院得減輕其賠償金額，固為民法
    第218條所明定。經查，本件被告因不慎誤踩油門致車輛向
    前暴衝，因而發生系爭事故，自屬重大過失，並無民法第21
    8條適用之餘地，是被告請求減輕賠償金額云云，尚非可採
    。
四、末按給付有確定期限者，債務人自期限屆滿時起，負遲延責
    任。給付無確定期限者，債務人於債權人得請求給付時，經
    其催告而未為給付，自受催告時起，負遲延責任。其經債權
    人起訴而送達訴狀，或依督促程序送達支付命令，或為其他
    相類之行為者，與催告有同一之效力。民法第229 條第1 項
    、第2 項定有明文。又遲延之債務，以支付金錢為標的者，
    債權人得請求依法定利率計算之遲延利息。但約定利率較高
    者，仍從其約定利率。應付利息之債務，其利率未經約定，
    亦無法律可據者，週年利率為百分之五，民法第233 條第1
    項、第203 條亦有明文。本件原告對被告之侵權行為債權，
    核屬無確定期限之給付，既經原告起訴而於110 年10月26日
    送達訴狀予被告，有送達證書可憑（附民卷第81頁），被告
    迄未給付，當應負遲延責任。是原告請求自起訴狀繕本送達
    被告翌日即110 年10月27日起，按週年利率百分之5 計算之
    法定遲延利息，核無不合。
五、綜上所述，原告依侵權行為之法律關係，請求被告給付131,
    612元，及自110年10月27日起至清償日止，按週年利率百分
    之5 計算之利息，為有理由，應予准許。逾此部分之請求，
    為無理由，應予駁回。
六、本件係就民事訴訟法第427 條訴訟適用簡易程序所為被告敗
    訴之判決，爰依同法第389 條第1 項第3 款之規定，就原告
    勝訴部分職權宣告假執行，此部分雖經原告陳明願供擔保，
    聲請宣告假執行，惟其聲請不過係促請法院依職權發動，本
    院毋庸就其聲請為准駁之裁判。至於原告其餘假執行之聲請
    ，因原告其餘之訴遭駁回而失所附麗，應併駁回之。並諭知
    免為假執行之擔保金額。 　　
七、本件係原告提起刑事附帶民事訴訟，經本院刑事庭依刑事訴
    訟法第504 條第1 項規定裁定移送前來，依同條第2 項之規
    定，免納裁判費，附此敘明。
中　　華　　民　　國　　111 　年　　10　　月　　13　　日
                  岡山簡易庭  法    官  林揚奇
以上正本係照原本作成。
如不服本判決，應於送達後20日內，向本院提出上訴狀並表明上
訴理由，如於本判決宣示後送達前提起上訴者，應於判決送達後
20日內補提上訴理由書（須附繕本）。
中　　華　　民　　國　　111 　年　　10　　月　　13　　日
                              書 記 官  陳麗如